【裁判字號】    97,訴,5347
【裁判日期】    980831
【裁判案由】    毒品危害防制條例
【裁判全文】
臺灣板橋地方法院刑事判決              97年度訴字第5347號
公  訴  人  臺灣板橋地方法院檢察署檢察官
被      告  甲○○
                    （現另案於臺灣高雄第二監獄）
上列被告因違反毒品危害防制條例案件，經檢察官提起公訴（97
年度毒偵字第8933號），由本院合議庭裁定改依簡式審判程序審
理，並判決如下：
    主  文
甲○○施用第壹級毒品，累犯，處有期徒刑捌月，扣案之第壹級
毒品海洛因壹包（淨重零點壹公克）沒收銷燬。
    事  實
一、甲○○前曾於民國89年間因施用毒品案件，經依臺灣高雄地
    方法院以89年度毒聲字第8182號裁定令入勒戒處所施以觀察
    、勒戒後，認無繼續施用毒品之傾向，乃於90年9 月19日執
    行完畢而釋放出所，並由臺灣高雄地方法院檢察署檢察官以
    90年度毒偵緝字第439 號為不起訴處分確定；復於95、96年
    間因施用第1 級毒品案件，先後經臺灣高雄地方法院95年度
    訴字第570 號、臺灣臺東地方法院96年度訴字第151 號各判
    處有期徒刑10月、1 年確定，其後再由臺灣臺東地方法院96
    年度聲減字第151 號裁定各減刑為有期徒刑5 月、6 月，應
    執行有期徒刑10月又15日確定，甫於96年7 月29日縮刑期滿
    執行完畢，詎其猶不知悔改，且未戒除毒癮，竟又基於施用
    第1 級毒品海洛因之犯意，於97年10月29日19、20時許，在
    臺北縣樹林市○○街一帶之某加油站內，以將毒品海洛因置
    於針筒後注射至體內之方式，施用海洛因1 次，嗣於隔日21
    時40分許，在臺北縣樹林市○○○街40號前，為警發覺其行
    跡可疑，並持有第1 級毒品海洛因1 包（淨重0.1 公克），
    此間經採集其尿液送驗之結果，呈毒品鴉片類陽性反應，始
    循線查知上情。
二、案經臺北市政府警察局中正第一分局報告臺灣板橋地方法院
    檢察署檢察官偵查起訴。
    理  由
一、上開犯罪事實，業經被告甲○○迭於警詢時、偵查中及本院
    審理時自白不諱，並有台灣尖端先進生技醫藥股份有限公司
    97年11月12日濫用藥物檢驗報告、臺北市政府警察局偵辦毒
    品案件尿液檢體委驗單各1 份附卷可稽，以及扣案之第1 級
    毒品海洛因1 包（淨重0.1 公克）可資佐證，且被告所持有
    之海洛因1 包，經送檢驗之結果，確含有毒品海洛因成分一
    節，亦有臺北市政府警察局中正第一分局偵辦毒品危害防制
    條例案查獲毒品初步鑑驗報告書1 份在卷足憑，足認被告自
    白要與事實相符。再被告有事實欄所示之施用毒品前科，亦
    有臺灣高等法院被告前案紀錄表1 份在卷可參，是被告犯
    本件施用毒品海洛因之罪，其事證明確，應依法論科。
二、按施用第1 、2級毒品為犯罪行為，毒品危害防制條例第10
    條定有處罰明文。故施用第1 、2 級毒品者，依上揭規定本
    應科以刑罰，惟基於刑事政策，對合於一定條件之施用者，
    則依同條例第20條、第23條之規定，施以觀察、勒戒或強制
    戒治之保安處分。又毒品危害防制條例於92年7 月9 日修正
    公佈，自93年1 月9 日施行。其中第20條、第23條將施用毒
    品之刑事處遇程式，區分為「初犯」及「5 年內再犯」、「
    5 年後再犯」。依其立法理由之說明：「初犯」，經觀察、
    勒戒或強制戒治後，應為不起訴處分或不付審理之裁定；「
    5 年內再犯」者，因其再犯率甚高，原實施之觀察、勒戒及
    強制戒治既已無法收其實效，爰依法追訴或裁定交付審理。
    至觀察、勒戒或強制戒治執行完畢釋放後，「5 年後再犯」
    者，前所實施之觀察、勒戒或強制戒治已足以遮斷其施用毒
    品之毒癮，為期自新及協助其斷除毒癮，仍適用「初犯」規
    定，始應先經觀察、勒戒、強制戒治之程式。從而依該次修
    正後之規定，僅限於「初犯」及「5 年後再犯」二種情形，
    應先經觀察、勒戒或強制戒治之程式，此乃該條例第10條之
    例外規定。倘被告於5 年內已再犯，經依法追訴處罰，縱其
    第3 次（或第3 次以上）再度施用毒品之時間，在初犯經觀
    察、勒戒或強制戒治執行完畢釋放5 年以後，因與單純之「
    5 年後再犯」之情形有別，不合於「5 年後再犯」之例外規
    定；且因已於「5 年內再犯」，顯見其再犯率甚高，原實施
    觀察、勒戒或強制戒治，已無法收其實效，即應回歸原則性
    規定，由檢察官逕行起訴，依該條例第10條處罰（最高法院
    96年度台非字第69號判決可資參照）。查本件被告於89年間
    因「初犯」施用毒品案件，經裁定送觀察勒戒後，認無繼續
    施用毒品之傾向，乃於90年9 月19日執行完畢而釋放出所，
    並由臺灣高雄地方法院檢察署檢察官以90年度毒偵緝字第
    439 號為不起訴處分確定；復因於「5 年內」之95年間因施
    用第1 級毒品案件，經臺灣高雄地方法院95年度訴字第570
    號判處有期徒刑10月確定，已如前述，則雖本件再犯之時間
    ，係在「初犯」經觀察、勒戒執行完畢釋放之5 年以後，亦
    自屬「已於5 年內再犯」後施用毒品之情形，應依該條例第
    10 條 處罰，合先敘明。
三、核被告所為，係犯毒品危害防制條例第10條第1 項之施用第
    1 級毒品罪。又其施用前後持有第1 級毒品海洛因之低度行
    為，應為施用第1 級毒品海洛因之高度行為所吸收，不另論
    罪。另查：被告於95、96年間因施用第1 級毒品案件，先後
    經臺灣高雄地方法院95年度訴字第570 號、臺灣臺東地方法
    院96年度訴字第151 號各判處有期徒刑10月、1 年確定，其
    後再由臺灣臺東地方法院96 年 度聲減字第151 號裁定各減
    刑為有期徒刑5 月、6 月，應執行有期徒刑10月又15日確定
    ，於96年7 月29日縮刑期滿執行完畢一節，有臺灣高等法院
    被告前案紀錄表1 份在卷足憑，其於5 年以內故意再犯
    本件有期徒刑以上之罪，為累犯，應依刑法第47條第1 項規
    定加重其刑。爰審酌被告前已有多次施用毒品之前科，並先
    後經觀察、勒戒之戒毒療程，始終未能戒除毒品之誘惑，且
    其已屆成年，尚有謀生能力，竟不思努力工作，尋求正常生
    活，僅因一時工作壓力，即又開始沾染施用毒品之惡習，戕
    害身心不淺，並衡諸其生活狀況、施用毒品之手段、動機及
    事發後已坦承犯行，犯後態度尚稱良好等一切情狀，量處如
    主文所示之刑，以資警惕。至扣案之海洛因1包（淨重0. 1
    公克），係查獲之第1 級毒品，不問屬於犯人與否，應依毒
    品危害防制條例第18條第1項前段之規定宣告沒收銷燬之。
四、末按「除被告所犯為死刑、無期徒刑、最輕本刑為3 年以上
    有期徒刑之罪或高等法院管轄第一審案件者外，於前條第1
    項程序進行中，被告先就被訴事實為有罪之陳述時，審判長
    得告知被告簡式審判程序之旨，並聽取當事人、代理人、辯
    護人及輔佐人之意見後，裁定進行簡式審判程序。」刑事訴
    訟法第273條之1第1 項定有明文。查本件被告所犯毒品危害
    防制條例第10條第1 項之罪，並非最輕本刑為3 年以上有期
    徒刑之罪，且被告於本院98年8 月18日準備程序進行中，復
    就被訴之事實為有罪之陳述，經告知被告簡式審判程序之旨
    ，被告及公訴人對於本件改依簡式審判程序審理均表示同意
    ，是本院即依前揭刑事訴訟法規定，裁定本件進行簡式審判
    程序，附此敘明。
據上論斷，應依刑事訴訟法第273條之1 第1項、第299條第1項前
段，毒品危害防制條例第10條第1 項、第18條第1 項前段，刑法
第11條前段、第47條第1 項，判決如主文。
本案經檢察官黃明絹到庭執行職務。
中    華    民    國    98    年    8     月    31    日
                            刑事第十九庭
                                  法  官  楊仲農
上列正本證明與原本無異。
如對本判決不服，應於送達後10日內，向本院提出上訴狀。
（上訴狀應記載具體上訴理由並應抄附繕本）
                                  書記官  陳香君
中    華    民    國    98    年    8     月    31    日
附錄本判決論罪之法律條文：
毒品危害防制條例第10條：
施用第一級毒品者，處六月以上五年以下有期徒刑。
施用第二級毒品者，處三年以下有期徒刑。


司法院資訊處製作；財團法人民間司法改革基金會備份。
